臺灣高等法院刑事判決
109年度上訴字第1322號
上  訴  人  
即  被  告  王俊哲





選任辯護人  應少凡律師(法扶律師)                        上列上訴人因違反毒品危害防制條例案件，不服臺灣桃園地方法院108年度訴字第607號，中華民國108年11月26日第一審判決（起訴案號：臺灣桃園地方檢察署107年度偵字第27816號、108年度偵字第720號），提起上訴，本院判決如下：
    主    文
原判決關於沒收銷燬如其附表二編號二所示扣案之物部分撤銷。
 
其他上訴駁回。
    犯罪事實
一、王俊哲明知甲基安非他命係毒品危害防制條例第2條第2項第
    2款所列管之第二級毒品，依法不得販賣，竟意圖營利，基
    於販賣第二級毒品甲基安非他命之犯意，而分別為下列犯行
    ：
  ㈠於民國107年8月20日晚間7時許，透過手機或電腦設備連結網
    際網路，使用通訊軟體「臉書訊息」與戴智翔聯繫並談妥以
    新臺幣（下同）2,000元交易甲基安非他命2公克之內容後，
    即於同日下午7時30分許，在桃園市○○區○○街000 號金華大
    學城大樓內，販賣第二級毒品甲基安非他命2公克與戴智翔
    ，得款2,000元。
  ㈡另於107年9月20日晚間9時17分許，透過手機或電腦設備連結
    網際網路，使用通訊軟體「臉書訊息」與戴智翔聯繫並談妥
    以4,000元交易甲基安非他命4公克之內容後，即於同日晚間
    10時57分許，在桃園市○○區○○街000號金華大學城大樓內，
    販賣第二級毒品甲基安非他命4公克與戴智翔，得款4,000元
    。
  ㈢復於107年10月15日12時9分許，透過手機或電腦設備連結網
    際網路，使用通訊軟體「LINE」與邱創順聯繫並談妥以4,00
    0元交易甲基安非他命4公克之內容後，即於同日下午3時至4
     時間，在桃園市中壢區SOGO遠東百貨公司對面路邊，販賣
    第二級毒品甲基安非他命4公克與邱創順，得款4,000元。
二、嗣於107年10月23日下午3時許，為警持拘票在桃園市中壢區
    龍泉五街路口查獲王俊哲，並扣得第一級毒品海洛因7包（
    驗前含袋毛重共17.24公克、純質淨重共10.81公克）、第二
    級毒品甲基安非他命4包、夾鏈袋1批、行動電話1支（IMEI
    ：000000000000000號）；復持搜索票在王俊哲位於桃園市○
    ○區○○路000號4樓之1號之居所扣得電子磅秤1台、第二級毒
    品甲基安非他命2包（以上6包甲基安非他命，驗前含袋毛重
    共100.29公克、純質淨重共92.03公克），始悉上情（王俊
    哲上開持有第一級毒品海洛因、第二級毒品甲基安非他命逾
    量罪部分，業經本院另案判決確定）。
三、案經行政院海洋委員會海巡署偵防分署桃園查緝隊、新北市
    政府警察局刑事警察大隊報告暨新北市政府警察局三峽分局
    報告臺灣新北地方檢察署檢察官陳請臺灣高等檢察署檢察長
    令轉臺灣桃園地方檢察署檢察官偵查起訴。
    理    由
一、程序部分：
　㈠上訴範圍：
    本件檢察官起訴被告王俊哲涉犯毒品危害防制條例第4條第2
     項之販賣第二級毒品罪（即犯罪事實一、㈠至㈢部分）、同
    條例第11條第3項之持有第一級毒品純質淨重10公克以上罪
    等罪嫌，經原審審理後，被告販賣第二級毒品罪部分（共3
    罪）經原審判決有罪；持有第一級毒品逾量罪部分則因檢察
    官重複起訴，原審另為公訴不受理判決（持有第一級毒品逾
    量罪部分，另經本院以108年度上訴字第4233號判決駁回上
    訴確定）。被告就原審判處有罪部分（即犯罪事實一、㈠至㈢
    部分）提起上訴，檢察官均未提起上訴，則原審判決公訴不
    受理部分（即被訴持有第一級毒品逾量罪部分）已告確定，
    本院審理範圍為上述被告經原審判決有罪之販賣第二級毒品
    罪部分（共3罪），先此敘明。
　㈡證據能力之說明：
　　本判決下引具傳聞性質之各項供述證據，檢察官、被告王俊
    哲及其辯護人於本院審判程序均稱同意有證據能力或沒有意
    見，亦未於本院言詞辯論終結前，就證據能力部分聲明異議
    （見本院卷第76至79、121至124頁），本院審酌上開證據資
    料製作時之情況，尚無違法不當及證明力明顯過低之瑕疵，
    認以之作為證據應屬適當，揆諸刑事訴訟法第159條之5規定
    ，應均有證據能力。至本件認定事實所引用之非供述證據，
    並無證據證明係公務員違背法定程序所取得，亦無刑事訴訟
    法第159條之4顯有不可信之情況與不得作為證據之情形，且
    經本院於審判期日依法進行證據之調查、辯論，被告於訴訟
    上之程序權即已受保障，亦應有證據能力。
二、上揭犯罪事實，業據上訴人即被告王俊哲（下稱被告）於偵
    審中均坦承不諱（見偵字第27816號卷第130至132、165至16
    7頁、訴字卷第47頁、本院卷第76頁），核與購毒者即證人
    邱創順、戴智翔於警詢、偵查時所為向被告購毒之證述相符
    （見偵字第27816號卷第174至175、184頁、偵字第720號卷
    第8至9、60頁及反面），並有被告與邱創順之LINE通訊對話
    截圖1紙、被告與戴智翔之臉書通訊軟體對話記錄翻拍照片1
    4張（見偵字第27816號卷第60頁、偵字第720號卷第10至25
    頁）在卷可稽，以及附表編號1至4之扣案物可資佐證；又附
    表編號1之扣案物經鑑定為第二級毒品甲基安非他命一節（
    驗前含袋毛重及純質淨重均詳如「備註」欄所載），亦有內
    政部警政署刑事警察局107年11月1日刑鑑字第1078007822號
    鑑定書1份在卷可佐（見偵字第27816號卷第103頁），足認
    被告前開任意性自白與事實相符，可以採信。是本案事證明
    確，被告犯行洵堪認定，應依法論科。
三、論罪：
  ㈠核被告就犯罪事實一、㈠至㈢所為，均係犯毒品危害防制條例
    第4條第2項之販賣第二級毒品罪。被告遭查獲時雖扣得第二
    級毒品甲基安非他命純質淨重逾20公克以上，惟觀之本案被
    告均係以2至4公克甲基安非他命販售，無證據證明被告於本
    件販毒時持有逾量之毒品，依罪疑利於被告原則，此部分應
    認被告於本件犯行時未持有逾量之第二級毒品甲基安非他命
    。被告意圖販賣而持有第二級毒品之低度行為，為販賣第二
    級毒品之高度行為所吸收，均不另論罪。被告所犯上開3罪
    間，犯意分別，行為互殊，應予分論併罰。
  ㈡按毒品危害防制條例第17條第2項關於「犯第4條至第8條之罪
    於偵查及審判中均自白者，減輕其刑。」之規定，旨在獎勵
    犯罪人之悛悔，同時使偵查或審判機關易於發現真實，以利
    毒品查緝，俾收防製毒品危害之效；故不論該被告之自白，
    係出於自動或被動、簡單或詳細、一次或多次，並其自白後
    有無翻異，苟其於偵查及審判中均有自白，即應依法減輕其
    刑。又刑法上所稱之自白，係指行為人對其被訴之犯罪事實
    為任意性之供認而言（最高法院98年度台上字第6928號判決
    意旨參照）。查被告販賣第二級毒品之犯行，於偵查、原審
    及本院審理時均坦承不諱，爰依毒品危害防制條例第17條第
    2項之規定，減輕其刑。
四、上訴駁回之說明及理由：　
　㈠原審以被告所犯事證明確，適用毒品危害防制條例第4條第2 
    項、第17條第2項，刑法第11條、第51條第5款規定，審酌被
    告無視政府嚴禁毒品之禁令，多次販賣第二級毒品甲基安非
    他命予他人，助長毒品氾濫風氣，戕害國民身心健康甚鉅，
    所為要無可取，應嚴予非難，惟被告坦承本案全部犯行，態
    度尚可，且販賣之數量、金額非鉅，兼衡被告教育程度及家
    庭經濟狀況勉持等一切情狀，分別量處有期徒刑3年7月、3
    年8月、3年8月，並定其應執行刑為5年6月，另就沒收部分
    （除撤銷改判部分外）說明如下，核其認事用法俱無違誤，
    量刑、定應執行刑及宣告沒收（除撤銷改判部分外）均屬允
    當。
　㈡被告上訴意旨略以：本件被告販毒之對象僅2人，犯罪時間相
    近、金額不高，請審酌被告始終坦承犯行並真心悔改，犯後
    態度良好，以及被告入監前有正當工作，有小孩需要扶養等
    情狀，從輕量刑云云。惟按量刑之輕重，係屬事實審法院得
    依職權自由裁量之事項，苟已斟酌刑法第57條各款所列情狀
    ，而未逾越法定刑度，不得遽指為違法（最高法院72年台上
    字第6696號判例意旨參照）。且法院對於被告為刑罰裁量時
    ，必須以行為人之罪責為依據，而選擇與罪責程度相當之刑
    罰種類，並確定與罪責程度相稱之刑度。縱使基於目的性之
    考量，認定有犯罪預防之必要，而必須加重裁量時，亦僅得
    在罪責相當性之範圍內加重，不宜單純為強調刑罰之威嚇功
    能，而從重超越罪責程度為裁判，務求「罪刑相當」。且在
    同一犯罪事實與情節，如別無其他加重或減輕之原因，下級
    審量定之刑，亦無過重或失輕之不當情形，則上級審法院對
    下級審法院之職權行使，原則上應予尊重（最高法院85年度
    台上字第2446號判決意旨參照）。查原審量刑已以行為人之
    責任為基礎，就被告之犯罪情節及科刑事項，於理由欄內具
    體說明，被告上訴所指亦經原審一併考量，斟酌刑法第57條
    各款事由，基於刑罰目的性之考量、刑事政策之取向等因素
    而為刑之量定，並未逾越法定刑度，客觀上並無量刑裁量權
    之濫用，而無顯然失出或有失衡平之情事，且被告所犯3罪
    經原審分別宣告有期徒刑3年7月、3年8月、3年8月，合計10
    年11月，而原審定其應執行有期徒刑5年6月，顯已斟酌各罪
    之犯罪情節、態樣、彼此間之關聯性，大幅寬減宣告之刑，
    實已無量刑過重之情，被告上訴猶指原審量刑不當，請求本
    院從輕量刑云云，尚無可採。被告上訴為無理由，應予駁回
    。
五、撤銷改判之理由：
    扣案如附表編號1所示之第二級毒品甲基安非他命，及盛裝
    上開毒品之包裝袋（以現今所採行之鑑驗方式，無法將毒品
    完全析離，亦應一體視之為毒品），雖均屬違禁物，且被告
    於偵查時雖供稱：該扣案甲基安非他命有部分供己施用，部
    分拿來作為本件販賣云云（見偵字第720號卷第66頁），然
    查，被告就犯罪事實一、㈠至㈢所為，時間分別為107年8月20
    日、同年9月20日、同年10月15日，均早於被告取得前開扣
    案純質淨重20公克以上甲基安非他命之時點，故二者於時序
    上顯無關連；另此部分毒品業因被告涉犯持有毒品逾量等罪
    ，經本院於109年3月10日另案判決宣告沒收銷燬確定（本院
    108年度上訴字第4233號），原審另為公訴不受理判決確定
    後，復經執行檢察官於109年5月18日為沒收處分命令（見本
    院卷第89頁之公務電話查詢紀錄表），是原審未及審酌上情
    ，予以宣告沒收銷燬，尚有未洽。被告上訴意旨雖未指摘及
    此，惟原判決既有可議，應由本院就原判決關於其沒收銷燬
    扣案如其附表二編號2（即附表編號1）所示之二級毒品甲基
    安非他命部分，予以撤銷改判。
六、沒收： 
  ㈠按犯罪所得，屬於犯罪行為人者，沒收之；前2項之沒收，於
    全部或一部不能沒收或不宜執行沒收時，追徵其價額，刑法
    第38條之1第1項前段、第3項分別定有明文。經查，本案被
    告各次販賣第二級毒品之交易金額（分別為2,000元、4,000
    元、4,000元）為被告於偵審中供承明確，核與證人戴智翔
    、邱創順於偵查時之證述相符，故被告各次販賣毒品所收受
    之交易金額共計10,000元，皆屬本案犯罪所得無訛，既未據
    扣案，應依刑法第38條之1第1項前段、第3項規定宣告沒收
    ，於全部或一部不能沒收或不宜執行沒收時，追徵其價額。
    至於被告雖於原審時一度供稱賣給邱創順部分還沒有收到錢
    云云（見訴字卷第48頁），惟與被告其他各次供稱有完成交
    易、於原審及本院坦承犯行，以及證人邱創順證稱有一手交
    錢一手交貨（見偵字第27816號卷第184頁反面）之證詞不符
    ，被告前開未收到錢之供詞自難採信，不能為被告有利之證
    明。
　㈡扣案如附表編號2至4所示之物，均為供本案被告販賣第二級
    毒品所用之物，為被告於原審時供承明確（見訴字卷第82至
    83頁），均應依毒品危害防制條例第19條第1項規定宣告沒
    收之。至於被告於本案查獲時一併扣案之海洛因7包（扣押
    物品目錄表記載為6包，實際為7包，見偵字第27816號卷第1
    01頁之法務部調查局濫用藥物實驗室鑑定書，此部分毒品業
    經本院108年度上訴字第4233號判決宣告沒收銷燬確定）、
    吸食器2組、現金3千元（見偵字第27816號卷第39至40、44
    頁之扣押物品目錄表），均與本案犯行無涉，且違禁物部分
    業經另案沒收確定，爰均不併予宣告沒收，末此敘明。　　
據上論斷，應依刑事訴訟法第368條、第369條前段，判決如主文
。
本案經檢察官范玟茵提起公訴，檢察官鄭堤升到庭執行職務。
中　　華　　民　　國　　109 　年　　6 　　月　　24　　日
                  刑事第十三庭審判長法  官  王國棟
                                    法  官  曹馨方
                                    法  官　呂煜仁
以上正本證明與原本無異。
如不服本判決，應於收受送達後20日內向本院提出上訴書狀，其
未敘述上訴之理由者並得於提起上訴後20日內向本院補提理由書
（均須按他造當事人之人數附繕本）「切勿逕送上級法院」。 
                                    書記官　林廷佳
中　　華　　民　　國　　109 　年　　6 　　月　　24　　日
附錄：本案論罪科刑法條全文
毒品危害防制條例第4條
製造、運輸、販賣第一級毒品者，處死刑或無期徒刑；處無期徒
刑者，得併科新臺幣2千萬元以下罰金。
製造、運輸、販賣第二級毒品者，處無期徒刑或7年以上有期徒
刑，得併科新臺幣1千萬元以下罰金。
製造、運輸、販賣第三級毒品者，處7年以上有期徒刑，得併科
新臺幣7百萬元以下罰金。
製造、運輸、販賣第四級毒品者，處5年以上12年以下有期徒刑
，得併科新臺幣3百萬元以下罰金。
製造、運輸、販賣專供製造或施用毒品之器具者，處1年以上7年
以下有期徒刑，得併科新臺幣1百萬元以下罰金。
前五項之未遂犯罰之。

附表（見偵字第27816號卷第39至40、44頁之扣押物品目錄表）
編號 物品 數量 備註 1 甲基安非他命   6包 （6包共計）驗前含袋毛重100.29公克（鑑驗取用0.14公克）；驗前純質淨重92.03公克。 2 電子磅秤   1台  3 I PHONE 手機（含SIM卡 1張）   1支 門號：0000000000號、IMEI序號：000000000000000號 4 夾鏈袋   1包